【裁判字號】    96,易,3660
【裁判日期】    970324
【裁判案由】    背信等
【裁判全文】
臺灣板橋地方法院刑事判決              96年度易字第3660號
公  訴  人  臺灣板橋地方法院檢察署檢察官
被      告  丁○○
上列被告因背信等案件，經檢察官提起公訴（96年度偵字第2265
4 號），本院判決如下：
    主  文
丁○○為他人處理事務，意圖為自己不法之利益，而為違背其任
務之行為，處有期徒刑肆月，如易科罰金，以銀元佰元即新臺
幣玖佰元折算壹日，減為有期徒刑貳月，如易科罰金，以銀元
佰元即新臺幣玖佰元折算壹日。又意圖為自己不法之所有，以詐
術使人將本人之物交付，處有期徒刑肆月，如易科罰金，以新臺
幣壹仟元折算壹日，減為有期徒刑貳月，如易科罰金，以新臺幣
壹仟元折算壹日。應執行有期徒刑月，如易科罰金，以銀元
佰元即新臺幣玖佰元折算壹日。緩刑貳年。
    事  實
一、丁○○係址設於臺北縣樹林市○○路248 巷28弄2 號「臺北
    汽車服務協會」之業務員。其於民國95年2 月間，受甲○○
    之委託代為辦理報廢丙○○所有、車號6T-7239 號車牌2 面
    ，並收受甲○○所支付之代辦費用、稅金共計新臺幣（下同
    ）10,000元，為為他人處理事務之人，竟意圖為自己不法之
    利益，違背其任務而未辦理報廢上開車牌，致生損害於丙○○之利益。復於同年8 月間，受乙○○之委託代為辦理新車
    牌，竟意圖為自己不法之所有，將上開車牌交付乙○○，並
    向乙○○詐稱：該車牌係合法車牌云云，使乙○○陷於錯誤
    ，而支付代辦費用、稅金、罰款共計108,000 元予丁○○。
二、案經臺灣板橋地方法院檢察署檢察官自動檢舉簽分偵查後起
    訴。
    理  由
一、訊據被告丁○○對於上揭事實坦承不諱，並經證人丙○○、
    甲○○、乙○○在偵查中證述屬實，且有支票正反面影本各
    2 紙在卷可稽，事證已甚明確，被告犯行堪以認定。
二、查被告行為後，刑法業於94年2 月2 日修正公布，95年7 月
    1 日起施行，而罰金罰鍰提高標準條例第2 條亦配合刪除，
    另依刑法施行法第1 條之1 規定：94年1 月7 日刑法修正施
    行後，刑法分則編所定罰金之貨幣單位為新臺幣。按「行為
    後法律有變更者，適用行為時之法律，但行為後之法律有利
    於行為人者，適用最有利於行為人之法律」，修正後刑法第
    2 條第1 項定有明文。此條規定係規範行為後法律變更所生
    新舊法律比較適用之準據法，本身尚無新舊法比較之問題，
    於新法施行後，應一律適用新法第2 條第1 項之規定，為「
    從舊從輕」之比較，先予敘明。按刑法第342 條第1 項之背
    信罪及第339 條第1 項之詐欺罪，法定刑罰金刑均為1 千元
    以下罰金，而修正後刑法施行法增訂第1 條之1 規定：「中
    華民國94年1 月7 日刑法修正施行後，刑法分則編所定罰金
    之貨幣單位為新臺幣。94年1 月7 日刑法修正時，刑法分則
    編未修正之條文定有罰金者，自94年1 月7 日刑法修正施行
    後，就其所定數額提高為30倍。但72年6 月26日至94年1 月
    7 日新增或修正之條文，就其所定數額提高為3 倍」，比較
    修正後刑法施行法第1 條之1 與罰金罰鍰提高標準條例第1
    條規定，因對於毀損罪所規定之罰金刑之最高額度均屬相同
    ，並非刑罰法令之變更，無刑法第2 條第1 項比較新舊法之
    適用，應適用裁判時之刑法施行法第1 條之1（ 最高法院95
    年度第21次刑事庭會議決議參照）。另刑法第33條第5 款修
    正為：「主刑之種類如下：五、罰金：新臺幣1 千元以上，
    以佰元計算之」，是依修正後之法律，刑法第342 條第1 項
    背信罪及同法第339 條第1 項詐欺罪所得科處之罰金刑最高
    均新臺幣3 萬元，最低則為新臺幣1 千元，與被告行為時之
    罰金罰鍰提高標準條例第1 條前段規定之提高倍數10倍及修
    正前刑法第33條第5 款規定之罰金最低額1 元相比較，新舊
    法關於上開二罪所得科處之罰金刑最高額並無不同規定，然
    新法將上開二罪罰金刑之最低額提高為1 千元；因此，比較
    上述修正前、後之刑罰法律，自以被告行為時關於刑法第33
    條第5 款規定科處罰金刑之法律較有利於被告。
三、核被告所為，係犯刑法第342 條第1 項之背信罪及同法第33
    9 條第1 項之詐欺罪。被告所犯上開兩罪，犯意各別，罪名
    不同，應分論併罰。爰審酌被告因為他人處理事務不慎罹於
    刑章，犯後坦承犯行且已彌補被害人之損失，此有和解書及
    汽車車籍查詢各1 紙附卷可參，態度良好，及其犯罪動機、
    目的、手段、所生危害等一切情狀，分別量處如主文所示之
    刑，併就背信罪部分，依修正前第41條第1 項及修正前罰金
    罰鍰提高標準條例第2 條等規定，諭知易科罰金之折算標準
    （依修正前刑法第41條第1 項前段及修正前罰金罰鍰提高標
    準條例第2 條之規定，易科罰金係以銀元100 元以上300 元
    以下即新臺幣300 元以上900 元以下折算1 日，依修正後刑
    法第41條第1 項前段之規定，則以新臺幣1000元、2000元或
    3000元折算1 日。經比較修正前後之易科罰金折算標準，以
    行為時即修正前之規定較有利於被告，故依刑法第2 條第1
    項前段規定，應適用修正前刑法第41條第1 項前段及修正前
    罰金罰鍰提高標準條例第2 條等規定，諭知易科罰金之折算
    標準），另就詐欺罪部分，依現行刑法第41條第1 項諭知易
    科罰金之折算標準。被告犯罪時間均係於96年4 月24日之前
    ，且無中華民國96年罪犯減刑條例所定不得減刑之情形，爰
    均依同條例第2 條第1 項第3 款規定減其宣告刑二分之一，
    併依上述宣告刑所適用易科罰金之折算標準分別諭知減刑後
    易科罰金之折算標準；並定其應執行之刑（依刑法第51條定
    應執行刑時，行為人於裁判確定前犯數罪，其中1 罪在新法
    施行前者，即應為新舊法比較，此有最高法院95年5 月23日
    第8 次刑事庭會議決議可資參照。又受刑人於裁判確定前犯
    數罪，其中1 罪係於95年7 月1 日之前犯之，依修正前刑法
    第51條規定「數罪併罰，分別宣告其罪之刑，依左列各款定
    其應執行者。」，其中第5 款規定「宣告多數有期徒刑者，
    於各刑中之最長期以上，各刑合併之刑期以下，定其刑期。
    但不得逾20年。」；修正後刑法第51條第5款 則規定「宣告
    多數有期徒刑者，於各刑中之最長期以上，各刑合併之刑期
    以下，定其刑期。但不得逾30年。」。比較新舊法之結果，
    自以舊法規定之定應執行刑之上限為20年對受刑人較為有利
    ；又本件合併所定之執行刑，應以銀元300 元即新臺幣900
    元折算1 日較有利於受刑人）。末查，被告前未曾受有期徒
    刑以上刑之宣告，此有其臺灣高等法院被告前案紀錄表在卷
    可按，因一時失慮，偶罹刑典，事後已坦承犯行，深具悔意
    ，經此刑之宣告後，應知警惕而無再犯之虞，本院因認暫不
    執行其刑為當，予以宣告緩刑2 年，用啟自新。
據上論斷，應依刑事訴訟法第299 條第1 項前段，刑法第2 條第
1 項前段、第339 條第1 項、第342 條第1 項、修正前及修正後
第41條第1 項前段、修正前第51條第5 款、第74條第1 項第1 款
，刑法施行法第1 條之1 第1 項、第2 項前段，修正前罰金罰鍰
提高標準條例第2 條，中華民國96年罪犯減刑條例第2 條第1 項
第3 款、第7 條、第10條第1 項，現行法規所定貨幣單位折算新
臺幣條例第2條，判決如主文。
本案經檢察官陳佳宏到庭執行職務。
中    華    民    國    97    年    3     月    24    日
                  刑事第十庭    法  官  歐陽漢菁
以上正本證明與原本無異
如不服本判決應於送達後10日內向本院提出上訴狀
                                書記官  李崇文
中    華    民    國    97    年    3     月    25    日
附錄本案論罪科刑法條全文：
中華民國刑法第339條
意圖為自己或第三人不法之所有，以詐術使人將本人或第三人之
物交付者，處5 年以下有期徒刑、拘役或科或併科1 千元以下罰
金。
以前項方法得財產上不法之利益或使第三人得之者，亦同。
前二項之未遂犯罰之。
中華民國刑法第342條
為他人處理事務，意圖為自己或第三人不法之利益，或損害本人
之利益，而為違背其任務之行為，致生損害於本人之財產或其他
利益者，處5 年以下有期徒刑、拘役或科或併科1 千元以下罰金
。
前項之未遂犯罰之。


司法院資訊處製作；財團法人民間司法改革基金會備份。
